臺灣高雄地方法院刑事判決　　　　　　　110年度訴字第162號
公　訴　人　臺灣高雄地方檢察署檢察官
被　　　告　林宏曄


義務辯護人　黃奉彬律師 
被　　　告　鄧丞勛


選任辯護人　林怡君律師 
被　　　告　周宜鋒


義務辯護人　盧凱軍律師
被　　　告　蔡昭賢


義務辯護人　侯勝昌律師
上列被告因違反毒品危害防制條例案件，經檢察官提起公訴（10
9年度偵字第15069號、少連偵字第248號），本院判決如下：
    主  文
丁○○犯如附表所示之參罪，各處如附表主文欄所示之刑及沒收
。應執行有期徒刑伍年。
辛○○幫助販賣第三級毒品，處有期徒刑壹年拾月。未扣案之犯
罪所得新臺幣壹仟元沒收，於全部或一部不能沒收或不宜執行沒
收時，追徵其價額。
丙○○幫助販賣第三級毒品，處有期徒刑貳年。未扣案之犯罪所
得新臺幣貳仟元沒收，於全部或一部不能沒收或不宜執行沒收時
，追徵其價額。
庚○○無罪。
    事  實
一、丁○○、辛○○、丙○○均明知甲基-N,N-二甲基卡西酮（4
    -Methyl-N,N-Dimethylcathinone）、甲苯基乙基胺戊酮（4
    -Methyl-α-ethylaminopentiophenone、MEAPP ）、3,4-亞
    甲基雙氧苯基乙基胺丁酮（Eutylone）均係毒品危害防制條
    例第2條第2項第3 款所定之第三級毒品，非經許可不得販賣
    ，竟仍分別為下列犯行：
(一)丁○○基於販賣第三級毒品以營利之犯意，於民國109年5月
    初某日，使用搭配門號為0000000000號之手機，透過通訊軟
    體微信以暱稱「小丑」之帳號與戊○○約定以新臺幣（下同
    ）5000元之價格，販售含有前揭毒品成分之白馬圖樣包裝之
    毒品咖啡包10包予戊○○，然因丁○○手部受傷無法駕車，
    遂央請辛○○搭載其前往交易。辛○○明知丁○○係欲前往
    販賣毒品咖啡包以牟利，仍基於幫助販賣第三級毒品之犯意
    ，駕駛車牌號碼000-0000號自用小客車搭載丁○○至高雄市
    三民區鼎強街與鼎金後路交岔路口之拉亞漢堡（下稱拉亞漢
    堡）外，由丁○○交付前述10包毒品咖啡包予戊○○並收取
    5000元。丁○○除保留1000元作為自己之獲利外，交付報酬
    1000元予辛○○，另交付3000元予不詳上手。
(二)丁○○與少年己○○（91年11月生，真實姓名年籍詳卷，另
    經臺灣高雄少年及家事法院少年法庭以110年度少訴字第2號
    案件判決）共同基於販賣第三級毒品以營利之犯意聯絡，由
    丁○○於109年5月23日16時51分許，先使用前揭手機以前述
    微信帳號與戊○○聯繫，約定以9000元之價格販售含有上開
    毒品成分之咖啡包20包予戊○○後，丁○○即將毒品咖啡包
    20包交給己○○前往交易。然因己○○無交通工具可以使用
    ，且剛好要返回家中，遂聯絡不知情之庚○○（另為無罪判
    決，詳下述）騎乘機車前來搭載伊。庚○○騎乘車牌號碼00
    0-0000號普通重型機車送己○○返家途中，己○○以要交付
    物品給朋友為由，改由己○○騎乘該輛機車搭載庚○○，並
    先前往前述拉亞漢堡店外與戊○○碰面後，再於同日17時38
    分許，跟隨在戊○○機車後方騎乘到位於高雄市三民區鼎強
    街461巷12弄及鼎力路501巷口之公園（下稱本案公園），由
    己○○將上開毒品咖啡包20包交予戊○○，並向戊○○收取
    9000元現金，之後己○○將款項交給丁○○。丁○○除保留
    3000元作為自己之獲利外，交付報酬2000元予己○○，另交
    付4000元予不詳上手。
(三)丁○○基於販賣第三級毒品以營利之犯意，於同年5 月28日
    ，先使用前揭手機以前述微信帳號與戊○○聯繫，約定以90
    00元之價格販售含有上開毒品成分之白馬圖樣包裝之毒品咖
    啡包20包予戊○○，然因丁○○手部受傷尚未痊癒，遂央請
    丙○○搭載其前往交易。丙○○明知丁○○係欲前往販賣毒
    品咖啡包以牟利，仍基於幫助販賣第三級毒品之犯意，於同
    日17時57分許，騎乘車牌號碼000-000 號普通重型機車，搭
    載丁○○至前述拉亞漢堡店外，由丁○○交付前述20包毒品
    咖啡包予戊○○並收取9000元。丁○○除保留3000元作為自
    己之獲利外，交付報酬2000元予丙○○，另交付4000元予不
    詳上手。
二、嗣因警方偵辦戊○○施用毒品案件，經戊○○供出毒品來源
    ，始循線查悉上情。
三、案經高雄市政府警察局鼓山分局（下稱鼓山分局）移送臺灣
    高雄地方檢察署（下稱高雄地檢署）檢察官偵查起訴。
    理  由
壹、有罪部分
一、本判決所引用具有傳聞性質之證據，業經檢察官、被告丁○○、辛○○、丙○○及其等辯護人於本院審理中，明示同意
    有證據能力（見本院卷第83、95、101 頁），本院審酌各該
    證據作成時之客觀環境及條件，均無違法不當取證或明顯欠
    缺信用性情事，作為證據使用皆屬適當，依刑事訴訟法第15
    9條之5第1項規定，均有證據能力。
二、認定犯罪事實所憑之理由及證據
(一)上開事實（除被告丙○○辯稱未取得2000元之報酬外），業
    據被告丁○○、辛○○、丙○○於警詢、偵訊及本院審理時
    均坦承不諱（被告丁○○部分見高雄市政府警察局刑案偵查
    卷宗【下稱警二卷】第70至79頁、高雄地檢署109 年度少連
    偵字第248號卷【下稱偵二卷】第108頁、本院卷第100、425
    頁；被告辛○○部分見警二卷第115 至118頁、偵二卷第118
    頁、本院卷第94、425 頁；被告丙○○部分見警二卷第44、
    45頁、偵二卷第100頁、本院卷第81、425頁），核與證人即
    購毒者戊○○於警詢、偵訊及本院審理時（見鼓山分局高市
    警鼓分偵字第10972038300 號卷【下稱警一卷】第62至64頁
    、第77、78頁、第82至84頁、第104、105、116、117頁、第
    120至122頁、204至207頁、第213至215頁、偵二卷第55、56
    頁、本院卷第447至451頁）、證人即出借車牌號碼 000-000
    號普通重型機車予被告丙○○之曾明緯於警詢及偵訊時（見
    警一卷第31至35頁、高雄地檢署109年度偵字第15069號卷【
    下稱偵一卷】第16、17頁）、證人即共犯己○○於警詢及本
    院審理時（見警二卷第132至137頁、第428至443頁）之證述
    相符，並有路口監視畫面翻拍照片（見警一卷第21至25頁、
    警二卷第173至176頁）、被告丁○○所使用微信暱稱為「小
    丑」之帳號、證人戊○○之微信帳號頁面及其二人之對話翻
    拍照片（見警二卷第80至82頁、第84至85頁）、鼓山分局搜
    索扣押筆錄、扣押物品目錄表、高雄市立凱旋醫院109年7月
    17日高市凱醫驗字第65191 號濫用藥物成品檢驗鑑定書（見
    警二卷第217至129頁、第221 頁）可以佐證，足認被告丁○○、辛○○、丙○○上開任意性自白，確與事實相符，得為
    本件論科之依據。又被告丁○○自承有從販賣前述含有第三
    級毒品之咖啡包中賺取金錢等語（見偵二卷第108 頁），足
    見被告丁○○有牟利之意圖甚明。
(二)至被告丙○○雖辯稱：我沒有收取2000元作為報酬云云。惟
    查：
 1、丁○○於被告丙○○搭其前往交易毒品後，有交付2000元予
    被告丙○○之事實，業據丁○○於警詢時證稱：109年5月28
    日我用微信和戊○○聯繫好要面交毒品咖啡包，但我手受傷
    沒辦法騎車，所以我跟丙○○講我要去送毒品咖啡包，請他
    騎車載我去，交易完騎車離開途中，我就給丙○○2000元，
    自己拿了3000元，後來將4000給我的毒品上手；我確實有給
    丙○○2000元等語（見警二卷第72至74元），復於本院審理
    時時證稱：於109年5月28日，丙○○載我前往與戊○○交易
    完毒品咖啡包後，我有交付2000元給丙○○等語（見本院卷
    第454、455頁）。本院審酌被告丙○○於警詢時自陳與丁○○為朋友關係（見警二卷第44頁），復未見丁○○與被告丙○○間有何仇恨糾紛，且丁○○、被告丙○○已就前述交易
    是由被告丙○○搭載丁○○前往交易之主要情節為相一致之
    陳述，被告丁○○當無編造交付2000元予被告丙○○，使自
    己涉入與他人共同販毒此犯罪情節更深之境以誣陷被告丙○○之理；佐以販賣毒品為國家嚴厲查緝之犯罪行為，販賣第
    三級毒品法定刑度甚高，若丁○○為感謝被告丙○○冒著遭
    查緝風險搭載其前往交易，而給予被告丙○○金錢利益，亦
    與常情相符，足證丁○○所證有交付2000元予被告丙○○當
    作報酬之可信性極高。再者，觀之被告丁○○於109年5月初
    某日央請被告辛○○駕車前往販毒（即事實一、（一）），
    以及被告丁○○於同年月23日指示己○○前往販毒（即事實
    一、（二）），均給予被告辛○○及己○○一定金額之報酬
    ，足見給予為其前往販毒者一定之利益，已屬被告丁○○販
    毒模式，被告丁○○應無對被告丙○○為差別待遇之理，其
    此部分之證述，應與事實相符，而堪採信。被告丙○○因搭
    載丁○○前往交易毒品咖啡包，而獲有2000元利益之事實，
    要可認定。
 2、至證人丁○○於本院審理時固曾證稱：交易完成後雖有給被
    告丙○○2000元，但這是他跟我借的，我在警詢時忘記跟警
    察說，警察也沒有問我云云（見本院卷第455、461頁）。惟
    本院審究於警詢時，警方特別針對被告丙○○有無獲利一節
    詢問丁○○，丁○○答稱：「（問：你稱給丙○○2 千，為
    何丙○○於109年7月27日筆錄中稱毒品交易結束後渠並未獲
    得任何報酬？）我不知道他為什麼這樣說，但我確實有給他
    2 千。」等語（見警二卷第74頁），倘該2000元真為借款，
    在警方對被告丙○○有無獲利一節詢問如此明確之問題時，
    丁○○豈有忘記而不加以澄清之理。是認丁○○於本院審理
    時證述該2000元係借款，顯然是因基於人情或囿於被告丙○○在庭之壓力，而為迴護被告丙○○之詞，不足採信。
(三)公訴意旨固認被告辛○○、丙○○毒品危害防制條例第4 條
    第3項販賣第三級毒品罪之共同正犯。惟：
 1、按，刑法之共同正犯和幫助犯，其區別在於前者之行為人間
    ，具有犯意聯絡、行為分擔，其中之犯意聯絡，係指出於自
    己共同犯罪之意思，而彼此達致明示或默示合意，行為分擔
    則不以參與犯罪構成要件以內之行為為限，縱係要件以外之
    行為，甚或祇同謀而不分擔行為，仍可成立；而後者之行為
    人間，並非出於自己共同犯罪之意思，且所協助部分，僅以
    構成犯罪要件以外之行為為限。至於行為人是否自相關之他
    人獲取報酬或好處，尚非區辨共同正犯或幫助犯時，所應考
    慮之重要因素，亦即無論共同正犯或幫助犯，自相關人員處
    獲致報酬或就犯罪所得之中分取利益，屬於共通現象，並不
    違常，難認特徵。從而，雖然被告確有從事構成犯罪要件以
    外之作為，而使犯罪順利完成，但如果控方無法舉出確實證
    據，以證明其有和正犯之間，具有共同犯罪之意思聯絡者，
    仍祇能依罪疑唯輕原則，認屬幫助犯，而不能逕行課以共同
    正犯責任。再以販賣毒品罪為例，舉凡看貨、議價、洽定交
    易時地、送貨、收款等作為，皆屬販賣行為之部分舉動，為
    該犯罪構成要件以內之行為，然而接聽電話，若無議價、洽
    定交易時地；駕車搭載正犯，倘非經手送貨、收款，則係犯
    罪構成要件以外之行為，評價有別，不應相混淆（最高法院
    102年度台上字第1920號判決意旨參照）。
 2、查：
  ⑴證人戊○○於警詢證述：我施用的毒品咖啡包都是使用微信
    向暱稱「小丑」的人買的，5 月初這次是「小丑」搭乘Uber
    計程車和我交易，當天他沒有下車，叫我坐進車之後座，然
    後伸手至坐位下拿毒品咖啡包給我，我再拿9000元給他等語
    （見警一卷第62、63、122頁）；於5月28日這次，我再次向
    「小丑」購買毒品咖啡包，當日是被告丙○○騎機車搭載「
    小丑」丁○○前來與我交易毒品等語（見警一卷第64、82、
    83、120、121、205、206頁）。
  ⑵丁○○則於警詢時證述：109年5月初某日，被告辛○○駕駛
    Uber計程車搭載我前往與戊○○交易毒品咖啡包等語（見警
    二卷第74頁）；於5 月28日，戊○○透過微信向我買毒品咖
    啡包，因為我手受傷沒辦法騎車，所以請丙○○騎機車載我
    前往交易，到達交易地點後，丙○○在摩托車上等，我則下
    車交付毒品咖啡包並取金錢等語（見警二第72、73頁）。復
    於本院審理時證稱：我用我自己手機獨自與戊○○聯繫販賣
    毒品事宜後，因為我手受傷不能開車、騎車，所以請辛○○
    、丙○○載我；辛○○載我去那次，戊○○沒有看到辛○○
    本人，也沒有與辛○○交談；丙○○載我前往那次，是我交
    付毒品，丙○○則坐在機車上等語（見本院卷第453至459頁
    ）。
  ⑶依據證人戊○○、丁○○前揭證述，被告辛○○、丙○○本
    案所為均僅係搭載丁○○前往交易第三級毒品，未參與實施
    諸如議價、洽定交易時地、送貨、收款等販賣第三級毒品罪
    之構成要件行為；雖因搭載丁○○而獲丁○○給予報酬，然
    因幫助犯，自相關人員處獲致報酬或就犯罪所得之中分取利
    益，尚屬常見，要難據此認定被告辛○○、丙○○應評價為
    正犯。此外，卷內又無積極證據可證被告辛○○、丙○○與
    丁○○具有共同犯罪之意思聯絡，依照前開說明，此部分行
    為評價自應從有利於被告辛○○、丙○○之認定，故認被告
    辛○○、丙○○本案所為僅構成幫助犯。
(四)綜上所述，本案事證明確，被告丁○○、辛○○、丙○○前
    述犯行，洵堪認定，應依法論科。
三、論罪科刑
(一)新舊法比較
 1、被告丁○○、辛○○、丙○○行為後，毒品危害防制條例第
    4條第3項、第17條第2 項之規定均已於109年1月15日修正公
    布，同年7月15日生效施行。修正前毒品危害防制條例第4條
    第3項規定：「製造、運輸、販賣第三級毒品者，處7年以上
    有期徒刑，得併科新臺幣7 百萬元以下罰金。」，修正後毒
    品危害防制條例第4條第3項則規定：「製造、運輸、販賣第
    三級毒品者，處7年以上有期徒刑，得併科新臺幣1千萬元以
    下罰金。」。另修正前毒品危害防制條例第17條第2 項規定
    「犯第4條至第8條之罪於偵查及審判中均自白者，減輕其刑
    」；修正後則規定：「犯第4條至第8條之罪於偵查及歷次審
    判中均自白者，減輕其刑」。比較新舊法結果，修正後規定
    均非有利於被告，依刑法第2條第1項前段規定，應適用修正
    前毒品危害防制條例第4條第3項、第17條第2項之規定。
 2、另按，同時修正公布並施行之毒品危害防制條例第9條第3項
    規定「犯前5條之罪而混合2種以上之毒品者，適用其中最高
    級別毒品之法定刑，並加重其刑至2分之1。」，依立法理由
    ，此項規定乃刑法分則之加重，為另一獨立之犯罪型態。本
    案販賣之毒品咖啡包，固有混合二種以上毒品之情形，惟被
    告等人行為時，上開法律尚未施行，依刑法第1 條前段之規
    定，自不適用其行為後增訂之毒品危害防制條例第9條第3項
    規定論處，附此敘明。
(二)核被告丁○○所為，均係犯修正前毒品危害防制條例第4 條
    第3項之販賣第三級毒品罪（共3罪）。被告丁○○上開販賣
    行為前持有第三級毒品之數量，尚無證據證明已達純質淨重
    20公克以上，則其持有第三級毒品之行為，與修正前毒品危
    害防制條例第11條第5 項規定之構成要件不符，尚不構成犯
    罪，附此敘明。被告辛○○、丙○○所為，則均係犯刑法第
    30條第1 項前段、修正前毒品危害防制條例第4條第3項之幫
    助販賣第三級毒品罪。公訴意旨認被告辛○○、丙○○所為
    均係販賣第三級毒品之共同正犯，尚有未洽，業如前述，惟
    共同正犯與幫助犯，僅係犯罪形態與得否減刑有所差異，其
    適用之基本法條及所犯罪名並無不同，是此部分尚毋庸引用
    刑事訴訟法第300條變更起訴法條（最高法院102年度台上字
    第1998號判決意旨參照）。
(三)被告丁○○就事實一、（二）所為，與己○○間有犯意之聯
    絡及行為之分擔，應論以共同正犯。又被告丁○○所犯上開
    三罪，犯意各別，行為不同，應予分論併罰。
(四)刑之加重減輕
 1、被告辛○○、丙○○所為均屬幫助犯，所涉情節較正犯輕微
    ，爰依刑法第30條第2項之規定，按正犯之刑減輕之。
 2、被告丁○○、辛○○、丙○○均有修正前毒品危害防制條例
    第17條2項之適用
  ⑴按，修正前毒品危害防制條例第17條第2項規定：「犯第4條
    至第8條之罪於偵查及審判中均自白者，減輕其刑」，係為
    鼓勵是類犯罪行為人自白、悔過，並期訴訟經濟、節約司法
    資源而設。被告祇須在偵查及審判階段各有一次以上之自白
    ，不論該自白係出於自動或被動、其後有否翻異，即得認有
    該條項之適用，不以始終承認為必要（最高法院108 年度台
    上字第2810號判決）。再按，所謂自白乃對自己之犯罪事實
    全部或主要部分為肯定供述之意；又自白著重在使過去之犯
    罪事實再現，與該事實應受如何之法律評價，係屬二事。至
    行為人之行為應如何適用法律，係屬法院就所認定之事實，
    本於職權而為法律上之評價，故被告自白，並不以自承所犯
    之罪名為必要（最高法院102 年度台上字第3888號判決意旨
    參照）。
  ⑵查，被告丁○○就其全部犯行，於偵查中曾經全部坦承，於
    本院審理時亦均坦承不諱（見偵二卷108頁、本院卷第425頁
    ）；至被告辛○○、丙○○分別就事實一、（一）、（三）
    部分，於偵訊時均曾坦承騎車或開車搭載被告丁○○前往交
    易含有第三級毒品之咖啡包等語（見偵二卷第100、118頁）
    ，於本院審理時亦坦承犯行，僅就渠等所為法律上應評價為
    共同正犯或幫助犯有所抗辯（見本院卷第81、94、95頁），
    堪認被告辛○○、丙○○對其等幫助被告丁○○販賣第三級
    毒品之構成要件事實，於偵查中業已自白，復於本院審理時
    坦承犯行。依上揭說明，對被告丁○○、辛○○、丙○○，
    均應依修正前毒品危害防制條例第17條第2 項規定，減輕其
    刑，並對被告辛○○、丙○○遞減輕其刑。
 3、被告丁○○、辛○○、丙○○均無毒品危害防制條例第17條1
    項之適用，說明如下：
  ⑴按，毒品條例第17條第1項規定：「犯第4 條至第8條、第10
    條或第11條之罪，供出毒品來源，因而查獲其他正犯或共犯
    者，減輕或免除其刑。」所謂「毒品來源」，係指本案犯行
    之毒品從何而來之情形，必以被告所稱其本案所販賣之毒品
    來源與嗣後查獲之其他正犯或共犯間具有關聯性，而屬於前
    後手、上下游之有相當之因果關係者而言。且為避免供出者
    為圖減輕或免除刑責，故意虛構其他正犯或共犯之犯罪事證
    ，所供或因明顯不合情理，或因僅有單一指述、別無佐證，
    致該被供出之其他正犯或共犯嗣後獲不起訴處分確定者，即
    無前揭減免刑責寬典之適用。蓋若對供出者所為供述漫無限
    制，縱嗣經不起訴處分確定，仍認有上開寬典之適用，非但
    無益於毒品斷絕、防止重大危害社會治安之立法目的，更助
    長栽贓誣陷之風氣，耗費有限之司法資源，並使無辜者有遭
    受不白之冤之虞，當非立法之本意。故該規定所稱「供出毒
    品來源，因而查獲其他正犯或共犯者」，係指犯罪行為人供
    出毒品來源之對向性正犯，或與其具有共同正犯、共犯（教
    唆犯、幫助犯）關係之毒品由來之人的相關資料，使調查或
    偵查犯罪之公務員得據以對之發動調查或偵查程序，並因而
    確實查獲其人及其犯行，始足當之。亦即上訴人所供述其所
    販賣之本案毒品來源，必以嗣後經偵查機關依其供述而確實
    查獲其他正犯或共犯，且二者間具有因果關係及關聯性，始
    符合該項減免刑責之規定，倘未因供出毒品來源而確實查獲
    其他正犯或共犯者，祇得執為犯罪行為人犯罪後態度之量刑
    審酌事項（最高法院110 年度台上字第5063號、第5065號判
    決意旨參照）。
  ⑵查，被告丁○○、辛○○、丙○○固均曾於警詢、偵訊時供
    述：被告丁○○所販賣之毒品來源為蘇聖暉等語（見警二卷
    第58、76、113頁、偵二卷第100、108、118頁）。惟經本院
    函詢檢警有無因被告丁○○、辛○○、丙○○供出毒品來源
    ，因而查獲其他正犯或共犯，高雄地檢署於110年4月13日以
    雄檢榮巨109少連偵248字第1100023950號函請員警儘速查明
    並回覆本院（見本院卷第107-1頁），鼓山分局於110 年4月
    28日以高市警鼓分偵字第11070931700 號函覆稱：「辛○○
    、丁○○等2 人於警詢筆錄所供述，渠等毒品咖啡包來源均
    係由蘇聖暉提供或向其購買，惟均無法提供雙方於買賣毒品
    時之正確交易日期、時間與聯絡訊息、通話、交易記錄或交
    易畫面佐證，且渠等2 人均於109年5月份陸續遭屏東縣警察
    局里港分局警方查獲，筆錄內所供述高雄市○○區○○路00
    0 號亦一併為里港分局警方搜索，查獲相關涉嫌人及查扣相
    關證物，渠等2 人所供之詞無法佐證真實性，復經通知蘇聖
    暉到案說明亦矢口否認犯行...」（見本院卷第107-2頁）；
    另於同年5月11日以高市警鼓分偵字第11071395700號函回覆
    本院稱：丙○○於警詢筆錄所供述，渠等毒品咖啡包來源均
    係由蘇聖暉提供或向其購買，惟無法提供雙方於買賣毒品時
    之正確交易日期、時間與聯絡訊息、通話、交易記錄或交易
    晝面佐證，且周嫌於109年5月份陸續遭屏東縣警察局里港分
    局警方查獲，筆錄內所供述高雄市○○區○○路000 號亦一
    併為里港分局警方搜索，查獲相關涉嫌人及查扣相關證物，
    渠所供之詞無法佐證真實性，復經通知蘇聖暉到案說明亦矢
    口否認犯行...」（見本院卷第233頁），足證檢警並未因渠
    等於本案中之供述，因而確實查獲蘇聖暉及其關於本案之犯
    行。
  ⑶再者，被告辛○○於109年8月12日警詢時，固供出事實一、
    （一）毒品之來源是被告丁○○，且被告丁○○之毒品上游
    是蘇聖暉（見警二卷第117 頁、第119至121頁），然被告丁○○於109年7月30日警詢時已指認被告辛○○搭載其前往販
    毒及其毒品來源是蘇聖暉（見警二卷第70、71頁）。另被告
    丁○○固於警詢中供稱蘇聖暉從109 年2月起，每2個星期提
    供1次約50包毒品咖啡包，最後一次為109 年5月20幾日等語
    （見警二卷第77頁）；以及被告丙○○於警詢中陳稱於 109
    年4至5月間向蘇聖暉購買3 次毒品咖啡包等語（見警二卷第
    59頁），而臺灣橋頭地方檢察署雖有查獲蘇聖暉販賣毒品咖
    啡包之行為，有該地檢署109 年度偵字第6737號、第6738號
    、第9581號、第12384號、第13487號、110年度偵字第529號
    、第620 號起訴書在卷可稽（見本院卷第115至132頁），但
    經本院函詢承辦之警局後，屏東縣○○○○○里○○○於00
    0○0 ○00○○里○○○○00000000000號函覆本院稱：「丁○○僅就109年4月28日14時46分58秒及109年5月4日19時3分
    42秒之犯罪事實，向本案承辦人員供出毒品來源。並未就鼓
    山分局查獲之事實供其來源」（見本院卷第211 頁），復未
    見前開臺灣橋頭地方檢察署檢察官起訴書中，就蘇聖暉前述
    販毒予被告丁○○、丙○○之行為予以起訴，依照前揭說明
    ，被告丁○○、辛○○、丙○○於本案均無從依毒品危害防
    制條例第17條1項規定減輕其刑。
 4、至被告丁○○、丙○○之辯護人均請求依刑法第59條規定對
    被告丁○○、丙○○酌減其刑等語（見本院卷第463、499頁
    ）。惟按，刑法第59條之酌量減輕其刑，必須犯罪另有特殊
    之原因與環境，在客觀上足以引起一般同情，認為即使宣告
    法定低度刑期，猶嫌過重者，始有其適用。又所謂法定最低
    度刑，固包括法定最低本刑；惟遇有其他法定減輕之事由者
    ，則應係指適用其他法定減輕事由減輕其刑後之最低度刑而
    言。倘被告別有法定減輕事由者，應先適用法定減輕事由減
    輕其刑後，猶認其犯罪之情狀顯可憫恕，即使科以該減輕後
    之最低度刑仍嫌過重者，始得適用刑法第59條規定酌量減輕
    其刑。查，販賣毒品為法律所禁止，染毒更能令人捨身敗家
    ，毀其一生，販賣第三級毒品對社會秩序及國民健康危害至
    鉅，被告丁○○、丙○○對政府嚴格查緝販賣毒品之行為，
    自無不知之理，竟仍販賣或幫助販賣第三級毒品，對社會秩
    序危害非淺。另被告丁○○、丙○○本案所犯之罪法定最輕
    本刑固為7 年有期徒刑，然被告丁○○、丙○○之犯行已依
    刑法第30條第2項或修正前毒品危害防制條例第17條第2項規
    定遞減輕其刑，業如前述，而於依該等規定減輕其刑後，酌
    以毒品對社會秩序影響甚鉅，對於人體身心健康之危害尤甚
    ，且被告丁○○、丙○○所為確已助長毒品擴散，造成社會
    危害非輕，並無處以最低刑度猶嫌過重之情形，難謂有何犯
    罪情狀顯可憫恕之處，自不宜依刑法第59條之規定酌減其刑
    ，是辯護人等此部分主張，尚難採納。
(五)量刑部分
 1、爰以行為人之責任為基礎，審酌被告丁○○、辛○○、丙○○均明知毒品戕害施用者身心健康，一旦染癮，難以戒除，
    常使施用者經濟地位發生實質改變而處於劣勢，不僅影響正
    常生活，且為持續獲得毒品，或衍生其他犯罪，足使社會施
    用毒品人口增加，而相對提高社會成本，減損勞動生產力，
    影響社會層面至深且鉅，嚴重破壞社會治安，向為政府嚴令
    禁止流通之違禁物，被告丁○○竟販賣毒品牟利，而被告辛○○、丙○○為貪圖小利，竟幫助被告丁○○販賣毒品，行
    為均屬非當。復考量被告丁○○本案販賣毒品次數為三次，
    對象為同一人，及各次販賣之毒品咖啡包數量及所獲利益之
    多寡，參以本案被告丁○○、丙○○雖無毒品危害防制條例
    第17條1項之適用，然於臺灣橋頭地方法院審理之110年度訴
    字第75號案件中，檢警確因被告丁○○、丙○○之供述因而
    查獲蘇聖暉之情，有屏東縣○○○○○里○○○000○0○00
    ○里○○○○00000000000號函在卷可證（見本院卷第213頁
    ），與被告辛○○、丙○○僅為幫助販賣毒品行為，惡性及
    情節均較被告丁○○為輕，復慮及被告丁○○、辛○○坦承
    全部犯行，被告丙○○坦承大部分犯行，否認收受報酬之犯
    後態度，以及被告辛○○之獲利少於被告丙○○。再兼衡被
    告丁○○、辛○○、丙○○於本院審理時自陳為教育程度、
    家庭生活、經濟狀況等情（因涉及隱私，故不予揭露，詳見
    本院卷第456、457頁）等一切情狀，爰就被告三人所犯之各
    罪，分別量處如附表及主文第2、3項所示之刑。
 2、再按，刑法第51條數罪併罰定執行刑之立法方式，採限制加
    重原則，亦即非以累進加重之方式定應執行刑。本院審酌被
    告丁○○所犯上開各罪，犯罪時間集中在108年5月，且其毒
    品交易對象僅一人，犯罪手法又屬類似，且個人獲利非高，
    如以實質累進加重之方式定應執行刑，則處罰之刑度顯將超
    過其行為之不法內涵，而違反罪責原則，復考量因生命有限
    ，刑罰對被告造成之痛苦程度，係隨刑度增加而生加乘效果
    ，而非以等比方式增加，是以隨罪數增加遞減其刑罰之方式
    ，當足以評價被告行為之不法性之法理（即多數犯罪責任遞
    減原則），就被告丁○○所犯上開3 罪所處之刑，定其應執
    行刑為有期徒刑5年。
四、沒收與否之判斷
(一)犯罪所得部分
    被告丁○○就事實一、（一）、（二）、（三）之犯罪所得
    ，扣除掉給上手及給辛○○、己○○、丙○○之報酬後，分
    別為1000元、3000元、3000元，被告辛○○之犯罪所得則為
    1000 元，業據其等供陳在卷（見警二卷第71、74、118頁、
    本院卷第425、426、458頁）；被告丙○○之犯罪所得為200
    0 元，則經本院認定如前，此部分犯罪所得均未扣案，是應
    依刑法第38條之1第1 項、第3項規定，於被告丁○○、辛○○、丙○○所犯各該罪刑項下諭知沒收，並於全部或一部不
    能沒收或不宜執行沒收時，追徵其價額。
(二)犯罪工具部分
    被告丁○○於本院審理時陳稱：本案我均以自己的手機與戊○○聯絡販賣毒品事宜，手機門號為0000000000號等語（見
    本院卷第453、456、457、458頁），而現今手機均以門號之
    行動網路上網，眾所周知，是認搭配門號為0000000000號之
    手機1 支，為供本案販賣毒品咖啡包所用之物，應依毒品危
    害防制條例第19條第1 項規定，宣告沒收，於全部或一部不
    能沒收或不宜執行沒收時，依刑法第38條第2項、第4項規定
    ，追徵其價額（最高法院108 年度台上字第3970號判決意旨
    參照）。
(三)不予沒收之物
 1、按，於販賣毒品之場合，如出售者業將毒品交付買方，無論
    已否收得對價，既已易手，祇能在該買方犯罪之宣告刑項下
    ，為沒收銷燬之諭知，尚無列為賣方犯罪從刑之餘地（最高
    法院100年度台上字第654號判決意旨參照）。查，在戊○○
    處扣得之已使用過的毒品咖啡包包裝共47個（見警二卷第21
    7至219頁），為戊○○購買之物品，雖經警查扣，依上開說
    明，自無從於本案中諭知沒收。
 2、在庚○○扣案之手機1 支（見警一卷第139至143頁）、在曾
    明緯處扣得之愷他命殘渣袋2 個、卡面1張、手機1支、空氣
    槍1把、氣體鋼瓶19支、塑膠彈、鋁彈、橡膠彈各1包（見警
    二卷第247至251頁），分屬庚○○、曾明緯所有之物，且無
    證據證明該等物品與本案犯罪有何關連，復非違禁物，爰均
    不予宣告沒收。
貳、無罪部分
一、公訴意旨略以：被告庚○○與同案被告丁○○（業經判決有
    罪如前）、少年己○○共同基於販賣第三級毒品以營利之犯
    意聯絡，由丁○○於109年5月23日某時，先透過微信以暱稱
    「小丑」與戊○○約定以9000元之價格販售含有上開毒品成
    分之咖啡包20包予戊○○後，丁○○即將毒品咖啡包20包交
    給己○○。己○○再於109年5月23日17時37分許，搭乘被告
    庚○○所騎乘之車牌號碼000-0000號普通重型機車，前往本
    案公園，將上開毒品咖啡包20包交予戊○○，並收取9000元
    現金，之後己○○將款項交給丁○○。因認被告庚○○涉犯
    修正前毒品危害防制條例第4條第3項之販賣第三級毒品罪嫌
    等語。
二、按，犯罪事實應依證據認定之，無證據不得認定犯罪事實；
    又不能證明被告犯罪者，應諭知無罪之判決；刑事訴訟法第
    154 條第2 項、第301 條第1 項分別定有明文。再檢察官對
    於起訴之犯罪事實，應負提出證據及說服之實質舉證責任。
    倘其所提出之證據，不足為被告有罪之積極證明，或其指出
    證明之方法，無從說服法院以形成被告有罪之心證者，基於
    無罪推定之原則，自應為被告無罪判決之諭知（刑事訴訟法
    第161 條第1項、刑事妥速審判法第6條、最高法院92年台上
    字第128號判例參照）。
三、公訴意旨認被告庚○○涉有前述罪嫌，無非係以被告庚○○
    之供述、證人丁○○、己○○、戊○○於警詢及偵訊時之證
    述、監視錄影畫面擷取照片等，為其論據。
四、訊據被告庚○○固坦承於109年5月23日，與己○○共乘車牌
    號碼000-0000號普通重型機車前往本案公園與人見面，惟堅
    決否認有何犯行，辯稱：當天己○○只有跟我說他要去找一
    個朋友，沒有跟我說原因，我就跟他前往，到場後我沒有看
    到他拿什麼東西給他朋友等語。辯護人則以：被告庚○○並
    無目睹己○○與戊○○之交易過程，且依據己○○證述，己○○係將毒品放在麥當勞紙袋，再放入戊○○機車的置物箱
    ，被告庚○○實不知紙袋內裝有毒品，無共同或幫助販賣第
    三級毒品之犯意等語，為被告庚○○辯護。
五、本院查：
(一)被告庚○○於109年5月23日17時37分前不久，與少年劉○琮
    共乘平日由被告庚○○使用之車號000-0000號普通重型機車
    前往前揭「拉亞漢堡」店與戊○○碰面後，再跟從戊○○騎
    乘機車前往本案公園，由少年劉○琮下車與戊○○接洽之事
    實，業據被告庚○○於警詢及審理中坦承在卷（見警一卷第
    7 頁、本院卷第82頁），核與證人戊○○、劉○琮於警詢及
    審理中之證述相符（見警一卷第81、82、116、117頁、警二
    卷第132至134頁、本院卷第428、447頁），復有監視錄影畫
    面擷取照片可資佐證（見警一卷第21至25頁）。是此部分之
    事實，應堪認定。
(二)本次毒品交易係由同案被告丁○○與證人戊○○聯絡後，由
    同案被告丁○○指示少年劉○琮前往交易，且係由少年劉○
    琮交付毒品咖啡包予戊○○及向戊○○收取價金，而被告庚○○於劉○琮與戊○○交易時，均在後方之機車處等候，並
    未上前與2 人交談，亦未分得報酬之事實，業據證人丁○○
    、劉○琮及戊○○證述在卷（見警一卷第63頁、第81至83頁
    、警二卷第70至71頁、第132至137頁），復經本院認定如前
    ，是依上開證據尚難認定被告庚○○有參與任何聯繫毒品交
    易、交貨或取款之構成要件行為。另參以證人丁○○於警詢
    時證稱：我不認識庚○○等語（見警二卷第71、72頁），及
    證人劉○琮於審理中證稱：當天是丁○○請我去交付咖啡包
    ，但我沒有機車，剛好那天我要回家，所以請庚○○過來載
    我回家等語（見本院卷第430、438頁），可見劉○琮是在其
    接受丁○○指示後才央請被告庚○○騎機車過來，已難認定
    被告庚○○事前與丁○○、劉○琮共謀販賣毒品咖啡包。
(三)依交易當時（109年5月23日）鼎金後路（即往來拉亞漢堡與
    本案公園間之道路）112之1號路口南向北監視器畫面擷取照
    片顯示：
 1、於17時38分41秒時，一未戴安全帽之男子騎乘車號000-0000
    號普通重型機車，由南往北行經鼎金後路112之1號前（見警
    一卷第25頁照片），經證人戊○○指認照片中之男子為其本
    人（見警一卷第81頁）。
 2、於17時38分43秒時，一身穿白色上衣男子後載一身穿黑色上
    衣男子，騎乘車號000-0000號普通重型機車，隨後由南往北
    行經鼎金後路112之1號前（見警一卷第21頁上方照片）；旋
    於17時41分50秒，該車號000-0000號普通重型機車由北往南
    折返鼎金後路112之1號前，此時駕駛與乘客已換位（見警一
    卷第21頁下方及第22頁照片），除證人劉○琮指認身穿白色
    上衣者為其本人，身穿黑色上衣者為被告庚○○（見警二卷
    第132 頁），且證人戊○○於警詢中亦指認被告庚○○與劉
    ○琮分別穿著黑色、白色上衣外（見警一卷第81、82、84頁
    、第105頁），從警一卷第21及22頁之正面照，亦可看清2人
    臉孔，足以區分被告庚○○、劉○琮確係分別穿著黑色、白
    色上衣無誤。
 3、依上而論，應係少年劉○琮騎乘車號000-0000號普通重型機
    車「搭載」被告庚○○前往毒品交易現場，而於證人己○○
    與戊○○交易結束後，改由被告庚○○騎乘機車搭載證人己○○離去。故起訴書記載少年劉○琮「搭乘」被告庚○○之
    機車前往交易毒品，尚有違誤。
(四)被告庚○○單純陪同少年劉○琮前往販賣毒品，不成立幫助
    犯，理由如下：
 1、證人己○○於警詢時證述：當天我在高雄市○○區○○路00
    0號，丁○○拿了1包裝有毒品咖啡包的麥當勞紙袋叫我拿去
    拉亞漢堡給人及跟對方收9000元，並用手機微信傳送拉亞漢
    堡的地址給我，接著我走到高雄市○○區○○路000 號旁邊
    的統一超商以messager叫庚○○來載我等語（見警二卷第13
    2至134頁）；復於本院審理時證稱：丁○○叫我將毒品交給
    戊○○，但我沒有交通工具可以前往，且我那天剛好要回家
    ，所以我請被告庚○○載我回家，半路才跟被告庚○○說我
    要拿東西給朋友；這些毒品用麥當勞紙袋裝著，我將之放在
    我的肚子處，沒有跟庚○○說我要拿什麼東西給人等語（見
    本院卷第427至430頁）；參以被告陪同證人己○○前往拉亞
    漢堡赴約時，前揭機車是由證人己○○騎乘搭載被告庚○○
    ，業經認定如前，可見被告自他處騎乘機車過來找證人己○○之後，該機車已改由證人己○○掌控，證人己○○欲將機
    車騎往何處、作何事，應屬證人己○○之個人行為。
 2、另少年雖於審理時證稱：我跟被告庚○○說我要拿東西給別
    人時，他雖然有問我要拿什麼東西給別人，但我跟他說這個
    不好說，沒有跟他講是什麼東西等語（見本院卷第439 頁）
    ，又己○○與戊○○在拉亞漢堡店外碰面後，未立即交付物
    品，而是再跟從戊○○騎乘機車前往較為隱密之本案公園交
    易，此種行徑固然可疑，縱使被告庚○○懷疑有不法交易，
    然因被告庚○○僅係單純陪同證人己○○前往，並無權干涉
    己○○，法律上亦無防止販毒交易結果發生之義務，尚難逕
    以機車繼續借予己○○，而認屬於對己○○交易毒品行為施
    以助力。此外，亦無證據足認被告庚○○因此次毒品交易得
    到報酬，實難認定其有幫助販毒之行為。
 3、末按，刑法上所謂幫助他人犯罪，係指對他人決意實行之犯
    罪有認識，而基於幫助之意思，於他人犯罪實行之前或進行
    中施以助力，給予實行上之便利，使犯罪易於實行，而助成
    其結果發生者而言。被告庚○○於證人己○○與戊○○完成
    交易後，改由其騎乘機車搭載證人己○○離去，固然屬實，
    然己○○此時已交付毒品予戊○○並向戊○○收取價金完畢
    ，毒品交易行為已然完成，依照前揭說明，被告庚○○既非
    在己○○犯罪實行之前或進行中施以助力，其事後騎車搭載
    己○○離開本案公園之行為，自亦不成立幫助犯。
六、綜合上述，本件公訴意旨雖認被告庚○○涉犯販賣第三級毒
    品罪嫌，惟經核公訴意旨所提出之證據及證明方法，因所提
    出之證據，不論是販賣第三級毒品之正犯或幫助犯，本院認
    均尚有合理懷疑存在，未達於通常一般之人均不致有所懷疑
    ，而得確信其為真實之程度，依照前揭說明，自應對被告庚○○為無罪之諭知。
據上論斷，應依刑事訴訟法第299條第1項前段、第301條第1項，
判決如主文。
本案經檢察官甲○○提起公訴，檢察官乙○○到庭執行職務。
中    華    民    國   110    年    10    月    20    日
                刑事第十五庭    審判長法  官   方錦源
                                      法  官   都韻荃
                                      法  官   詹尚晃
以上正本證明與原本無異。
如不服本判決應於收受判決後20日內向本院提出上訴書狀，並應
敘述具體理由。其未敘述上訴理由者，應於上訴期間屆滿後20日
內向本院補提理由書(均須按他造當事人之人數附繕本)「切勿逕
送上級法院」。
中    華    民    國   110    年    10   月    20     日
                                     書記官   許麗珠
 
附表：
┌──┬─────────┬──────────────┐
│編號│     犯罪事實     │       主文                 │
├──┼─────────┼──────────────┤
│一  │如事實欄一、（一）│丁○○販賣第三級毒品，處有期│
│    │所載              │徒刑參年捌月。未扣案之販賣毒│
│    │                  │品所得新臺幣壹仟元、搭配○○│
│    │                  │○○○○○○○○號門號之手機│
│    │                  │壹支（含SIM卡壹枚）均沒收， │
│    │                  │於全部或一部不能沒收或不宜執│
│    │                  │行沒收時，追徵其價額。      │
├──┼─────────┼──────────────┤
│二  │如事實欄一、（二）│丁○○共同販賣第三級毒品，處│
│    │所載              │有期徒刑參年拾月。未扣案之販│
│    │                  │賣毒品所得新臺幣參仟元、搭配│
│    │                  │○○○○○○○○○○號門號之│
│    │                  │手機壹支（含SIM 卡壹枚）均沒│
│    │                  │收，於全部或一部不能沒收或不│
│    │                  │宜執行沒收時，追徵其價額。  │
├──┼─────────┼──────────────┤
│三  │如事實欄一、（三）│丁○○販賣第三級毒品，處有期│
│    │所載              │徒刑參年拾月。未扣案之販賣毒│
│    │                  │品所得新臺幣參仟元、搭配○○│
│    │                  │○○○○○○○○號門號之手機│
│    │                  │壹支（含SIM卡壹枚）均沒收， │
│    │                  │於全部或一部不能沒收或不宜執│
│    │                  │行沒收時，追徵其價額。      │
└──┴─────────┴──────────────┘
附錄論罪科刑法條：
修正前毒品危害防制條例第4條第3項
製造、運輸、販賣第三級毒品者，處7 年以上有期徒刑，得併科
新臺幣7百萬元以下罰金。